臺灣臺北地方法院簡易民事判決
111年度北簡字第1775號
原      告  富邦產物保險股份有限公司

法定代理人  賴榮崇  
訴訟代理人  黃律皓  
被      告  孫海強  

上列當事人間請求損害賠償事件，本院於民國一百一十一年三月
二十四日言詞辯論終結，判決如下︰
    主    文
原告之訴駁回。
訴訟費用新臺幣壹仟玖佰玖拾元由原告負擔。
    事    實
甲、原告方面：
一、聲明：被告應給付原告新臺幣（下同）十八萬六千四百三十
    四元，及自起訴狀繕本送達翌日（即民國一百一十年十二月
    三十一日）起至清償日止，按年息百分之五計算之利息。
二、陳述略稱：
  ㈠緣被告孫海強於一百零八年十月二十五日駕駛車號0000-00號
    自小客車，行經臺北市○○區○○○路○段○○○號與敦化南路一段
    一九○巷處，因超速行駛之過失致碰撞由訴外人即被保險人
    曾義森所駕駛之車號000-0000號自小客車（下稱系爭汽車）
    ，系爭汽車因而受損，案經報請臺北政府警察局大安分局交
    通分隊處理在案。
　㈡系爭汽車已向原告投保車體損失險，且尚在保險期間，經被
    保險人曾義森向原告書面通知辦理出險且經查證屬實，並賠
    付必要修復費用合計十八萬六千四百三十四元（含工資五萬
    零七百三十五元、零件十三萬五千六百九十九元），原告並
    依保險法第五十三條之規定取得代位求償權，爰依侵權行為
    法律關係請求損害賠償。對本件肇事相關資料沒有意見。
三、證據：提出道路交通事故當事人登記聯單影本一件、道路交
    通事故初步分析研判表影本一件、道路交通事故現場圖影本
    一件、汽車險理賠申請書影本一件、訴外人行車執照及駕駛
    執照影本各一件、估價單影本二件、系爭汽車車損照片影本
    一件及統一發票影本一件為證。
乙、被告方面：被告未於言詞辯論期日到場，惟曾提出書狀聲明
    陳述如下：
一、聲明：原告之訴駁回。
二、陳述略稱：
　㈠原告主張因被告超速等過失，致碰撞系爭汽車云云。然依本
    件之道路交通事故現場圖可知，被告所駕駛之車輛已經過岔
    路口之中心線後，被告車輛之尾端始遭受原告之撞擊，由此
    可知，是被告已先行通過該路口後，原告應禮讓被告先行然
    其卻未禮讓，進而導致原告追擊被告車輛尾端之事故發生，
    故本件系爭事故應係原告之過失導致本件事故發生。且系爭
    事故之初判表針對第一當事人即被告之初步分析研判可能之
    肇事原因中，第三點稱被告涉嫌超速行駛，惟被告予以否認
    、並未超速駕駛。被告之駕駛行為均符合相關交通規範，依
    照正常速限行駛。
　㈡縱使被告有過失（被告仍否認），原告主張其支付修復費用
    十八萬六千四百三十四元，並援引民法第一百九十一條之二
    、第一百九十六條等侵權行為之法律關係，代位向被告請求
    ，惟原告所主張之修繕費用金額應扣除折舊，本件訴外人曾
    義森所駕駛之系爭汽車之行車執照可知，該車出廠年月為西
    元二○一二年四月，至今為已將近十年之老車，故應將折舊
    部分予以扣除，始符合公平原則。
　㈢被告亦得主張與有過失，請求減輕或免除損害賠償之責任。
    依系爭事故之初判表，訴外人曾義森肇事原因為「未依停車
    再開標線標誌行駛。」，對於本件車禍之發生亦有過失責任
    ，因此被告得援引與有過失之規定，請求減輕或免除損害賠
    償之責任。再者，被告因系爭車禍也受有車損，亦支出了修
    車之費用，既原告就系爭車禍亦有過失，被告自得向原告請
    求損害賠償。雙方既互負損害賠償之責，且均為金錢之債，
    因此被告可以依照民法第三百三十四條第一項之規定，向原
    告主張抵銷。
　㈣退步言之，本件損害賠償責任亦已經罹於二年消滅時效，故
    被告得主張時效抗辯，拒絕給付。依民法第一百九十七條第
    一項之規定，本件系爭事故係發生於一百零八年十月二十五
    日，距今已超過二年時間，故被告得援引時效抗辯，拒絕給
    付原告所請求之損害賠償。
三、證據：無。
丙、本院依職權調閱本件肇事相關資料。
    理    由
一、程序方面：
  ㈠原告法定代理人於本件訴訟期間由羅建明變更為賴榮崇，並
    經具狀聲明承受訴訟，符合民事訴訟法第一百七十六條之規
    定，程序並無不合，應予准許。
　㈡按民事訴訟法第十五條第一項規定：「因侵權行為涉訟者，
    得由行為地之法院管轄。」。經查，本件事故發生地位於臺
    北市○○區○○○路○段○○○號與敦化南路一段一九○巷處，屬本院
    轄區，故本院具有管轄權。
  ㈢本件被告經合法通知未於言詞辯論期日到場，核無民事訴訟
    法第三百八十六條所列各款情形，應依職權由原告一造辯論
    而為判決。　
二、原告主張之事實，已據其提出道路交通事故當事人登記聯單
    影本一件、道路交通事故初步分析研判表影本一件、道路交
    通事故現場圖影本一件、汽車險理賠申請書影本一件、訴外
    人行車執照及駕駛執照影本各一件、估價單影本二件、系爭
    汽車車損照片影本一件及統一發票影本一件為證，經核對相
    關證物原本無訛，復有本院依職權調閱之本件肇事相關資料
    所附道路交通事故初步分析研判表、道路交通事故現場圖、
    道路交通事故補充資料表、A3類道路交通事故調查紀錄表、
    道路交通當事人登記聯單、道路交通事故照片黏貼紀錄表(
    共二頁)，堪認原告主張之事實為真實。
三、按因故意或過失，不法侵害他人之權利者，負損害賠償責任
    ；汽車、機車或其他非依軌道行駛之動力車輛，在使用中加
    損害於他人者，駕駛人應賠償因此所生之損害；負損害賠償
    責任者，除法律另有規定或契約另有訂定外，應回復他方損
    害發生前之原狀；第一項情形，債權人得請求支付回復原狀
    所必要之費用，以代回復原狀，民法第一百八十四條第一項
    、第一百九十一條之二、第二百十三條第一項、第三項分別
    定有明文。次按因侵權行為所生之損害賠償請求權，自請求
    權人知有損害及賠償義務人時起，二年間不行使而消滅，自
    有侵權行為時起，逾十年者亦同，民法第一百九十七條第一
    項定有明文。經查，本件事故係於一百零八年十月二十五日
    發生，此為兩造所不爭執，並有本院依職權調閱之本件肇事
    相關資料查明無訛，原告遲至一百一十年十二月三日始提起
    本件訴訟，顯已逾民法第一百九十七條第一項前段所規定兩
    年之請求權消滅時效，是被告抗辯原告之請求權已罹於時效
    自屬可採，原告請求並無理由。
四、綜上所述，原告本於保險法第五十三條第一項及民法侵權行
    為法律關係，請求被告給付十八萬六千四百三十四元，及自
    起訴狀繕本送達翌日（即一百一十年十二月三十一日）起至
    清償日止，按年息百分之五計算之利息，其請求為無理由，
    應予駁回。
五、本件訴訟費用額，依後附計算書確定如主文所示金額。
六、本件事證已臻明確，兩造其餘攻擊防禦方法，於本判決結果
    不生影響，爰不一一論述，併此敘明。
七、據上論結，原告之訴為無理由，依民事訴訟法第四百三十三
    條之三、第七十八條，判決如主文。
中　　華　　民　　國　　111 　年　　4 　　月　　21　　日
                              臺北簡易庭
                              法      官  文衍正
以上正本係照原本作成。
如對本判決不服，須於判決送達後二十日內向本庭（臺北市重慶
南路一段一百二十六巷一號）提出上訴狀。（須按他造當事人之
人數附繕本）。如委任律師提起上訴者，應一併繳納上訴審裁判
費。
中　　華　　民　　國　　111 　年　　4 　　月　　21　　日
                              書  記  官  高秋芬
訴訟費用計算書：
項        目             金  額（新臺幣）        備  註 
第一審裁判費　　           1,990元
合　　　　計　　     　    1,990元